【裁判字號】    89,易,4026
【裁判日期】    900724
【裁判案由】    誣告
【裁判全文】
臺灣板橋地方法院刑事判決                        八十九年度易字第四二六號
    公  訴  人  臺灣板橋地方法院檢察署檢察官
    被      告  乙○○
右列被告因侵占案件，經檢察官提起公訴 (八十九年度偵緝字第一二四九號)，本院
判決如左：
    主  文
乙○○無罪。
    理  由
一、公訴意旨略以：被告乙○○於民國八十八年五月十九日，在丁○○其臺北縣林口
    鄉○○路一之五三號住所，向丁○○借得車牌號碼ＤＮ－七七八五號自小客車代
    步使用。嗣於同年八月七日二十一時許，乙○○竟意圖為自己不法所有，在高雄
    市○鎮區○道路八八號前，擅將上開車輛借予不知情之呂文觀使用，加以侵占，
    致丁○○遍尋不著車輛，因而以失竊名義報案。直至同年八月二十八日凌晨一時
    三十分許，經警查獲上開車輛，將丁○○以誣告案移送法辦，始查悉上情。因認
    被告涉犯刑法第三百三十五條第一項之侵占罪嫌云云。
二、按犯罪事實應依證據認定之，無證據不得推定其犯罪事實，又不能證明被告犯罪
    者，應諭知無罪之判決，刑事訴訟法第一百五十四條、第三百零一條分別定有明
    文。再按刑法上侵占罪之成立，以擅自處分自己持有之他人所有物，或變易持有
    之意為所有之意，而逕為所有人之行為，為其構成要件（最高法院十九年上字第
    一０五二號判例參照），是侵占罪除將自己持有他人之物侵吞入己之客觀行為外
    ，主觀上尚須有為自己或第三人不法所有之意圖，始足當之。訊據被告乙○○固
    供承於右開時地，將上開車輛出借之情，然堅決否認右揭侵占犯行，辯稱：車輛
    係其以分期付款購買，只是借用丁○○名義當所有人，所有頭期款、分期付款利
    息均係其支付等語。經查，（一）ＤＮ－七七八五號自用小客車為被告出資，以
    丁○○之名義購買，因那時公司用親屬保貸額度會比較高，車子頭期款都是乙○○付的，後來他沒付了，現在變成伊自己在付款，另一個保證人綽號叫「小安」
    ，詳細名字伊忘了，也是乙○○找來的，跟丁○○也不認識，這輛車之前丁○○
    有肇事，後來牽回公司抵車款，尚差二十幾萬元，所有之資料公司均有等情。已
    據證人即當初辦理前揭系爭車輛買賣之員工甲○○證述歷歷在卷（見本院九十年
    三月一日訊問筆錄），並經本院向南陽實業股份有限公司函查系爭車輛之購車資
    料及貸款資料，其中業務代表確為甲○○，連帶保證人則除甲○○外尚有丙○○
    、戊○○、蔡秀娥，有南陽實業股份有限公司九十年四月二十五日函文卷附可按
    。（二）再查，證人戊○○於本院開庭時亦就車主為乙○○，以丁○○之名義購
    買，錢也是乙○○○○○○○道他之前有付錢，但付多少我不知道，因之前他（
    指乙○○）是來找我當保證人，但丁○○伊不認識等語，核與證人甲○○所證述
    之情節相符，證人丙○○並就伊有幫丁○○繳交後面三期車款等情證述明確亦與
    證人丁○○於本院調查時所自承伊僅繳付後三期車款，車子確是乙○○要買的等
    情相符（見本院九十年六月十四日訊問筆錄）。顯見車輛雖係以丁○○名義購買
    ，並由丁○○繳交後三期款項，且提供丙○○之名義為保證人，惟從汽車貸款契
    約保證人觀之，被告乙○○、丁○○均有找自己認識之人來當保證人，並均有繳
    交若干期貸款款項，該車顯應係被告乙○○與丁○○一起購買。證人丙○○雖證
    稱：並不知道有汽車貸款之事，亦未同意當連帶保證人，契約書上之連帶保證人
    亦非伊所簽等情，惟按辦理貸款通常會有對保手續，且證人丙○○又幫丁○○繳
    交貸款，是證人丙○○與丁○○必當熟識，所證前情或可能係為免擔負保證人之
    賠償責任所為，應不足採。被告乙○○其既出面購車、支付若干款項並找保證人
    擔保貸款，認該車為其所購買，其主觀上自不認係持有他人之物。（三）復查，
    證人丁○○雖知悉車輛由乙○○使用而謊報遺失涉案並遭判刑，惟亦僅能證明該
    車丁○○明知並未失竊而謊報失竊，究無從僅以此推認車輛非被告出資購買。而
    按刑法第三百三十五條第一項之侵占罪，須主觀上行為人有為自己或第三人不法
    所有之意圖，客觀上有將自己持有他人之物易持有為所有之行為，始足當之。本
    案被告出資購買車輛，並非自己持有他人之物之情狀，主觀上自無將該車變易持
    有為所有之意圖，客觀上亦無侵占入己之行為，揆諸前開條文規定及判例意旨，
    自應為被告無罪判決之諭知。
據上論斷，應依刑事訴訟法第第三百零一條第一項判決如主文。
本案經檢察官李嘉明到庭執行職務
中      華      民      國    九十      年      七      月    二十四    日
                                      臺灣板橋地方法院刑事第四庭
                                          法    官    徐  子  涵
右正本證明與原本無異。
如不服本判決，應於判決送達後十日內向本院提出上訴狀 (應附繕本)。
                                          書 記 官    彭  麗  紅
中      華      民      國      九十      年      八     月     一      日


司法院資訊處製作；財團法人民間司法改革基金會備份。
